【裁判字號】    90,訴,1428
【裁判日期】    900726
【裁判案由】    違反著作權法
【裁判全文】
臺灣高雄地方法院刑事判決                          九十年度訴字第一四二八號
    公  訴  人  臺灣高雄地方法院檢察署檢察官
    被      告  甲○○
右列被告因違反著作權法案件，經檢察官提起公訴（九十年度偵字第三七六七號），
本院判決如左：
    主  文
甲○○連續意圖出租而擅自以重製之方法侵害他人之著作財產權，處有期徒刑捌月，
緩刑年。
扣案盜版「恐龍」光碟片拾片、「神鬼任務」光碟片貳片、「傾巢而出」光碟片貳片
、「扭轉未來」光碟片拾片，均沒收。
    事  實
一、甲○○係設於高雄市○○區○○路二十二號「大高雄影視中心」之負責人，以經
    營影音光碟片（ＶＣＤ、ＤＶＤ）之出租為業，明知「恐龍」、「扭轉未來」影
    片，為美商乙○○企業股份有限公司（下稱美商乙○○公司）享有著作財產權之
    視聽著作，「神鬼任務」、「傾巢而出」影片，為丙○○○股份有限公司（下稱
    嘉通公司）享有著作財產權之視聽著作，竟於九十年一月十三日、十四日，基於
    意圖出租而擅自重製之概括犯意，未經上開著作財產權人之同意或授權，在其上
    址大高雄影視中心內，連續以電腦主機、燒錄器，重製上開著作財產權人享有著
    作財產權之「恐龍」光碟片十片、「神鬼任務」光碟片二片、「傾巢而出」光碟
    片二片、「扭轉未來」光碟片十片，而侵害美商乙○○公司及嘉通公司之著作財
    產權。嗣於九十年一月十四日下午三時二十分許，為警在上址查獲，並在櫃檯中
    扣得非法重製之「恐龍」光碟片十片、「神鬼任務」光碟片二片、「傾巢而出」
    光碟片二片、「扭轉未來」光碟片十片。
二、案經美商乙○○公司及嘉通公司訴請高雄市政府警察局移送臺灣高雄地方法院檢
    察署檢察官偵查起訴。
    理  由
一、右揭犯罪事實，業據被告甲○○於偵審中坦承不諱，核與告訴人美商乙○○公司
    代理人張家禮、嘉通公司代理人陳羅崇於偵查中指訴之情節相符，且「恐龍」、
    「扭轉未來」影片，係美商乙○○片股份有限公司享有著作財產權之視聽著作；
    「傾巢而出」影片，係美國KUSHNER-LOCKE國際公司享有著作財產權之視聽著作
    ，專屬授權大來影業有限公司（下稱大來公司）在台灣地區重製、發行及出租等
    權利，再由大來公司專屬授權告訴人嘉通公司；「神鬼任務」影片，係美國
    FRANCHISE影片公司享有著作財產權之視聽著作，專屬授權昇臨企業有限公司（
    下稱昇臨公司）在台灣地區重製、發行及出租等權利，再由昇臨公司專屬授權群
    曦企業有限公司（下稱群曦公司），群曦公司專屬授權昇陽國際影視有限公司（
    下稱昇陽公司），昇陽公司專屬授權告訴人嘉通公司等情，亦有授權書、合約書
    、行政院新聞局許可資料在卷足憑。復有如事實欄所列之盜版影音光碟片共二十
    四片扣案可稽，事證明確，被告犯行洵堪認定。
二、核被告所為，係犯著作權法第九十一條第二項之意圖出租而擅自以重製方法侵害
    他人之著作財產權罪。按刑事法上之常業犯，係以犯罪行為為生活之事業，故除
    須有反覆實施同一犯罪行為之事實外，尚須以之為謀生之職業，藉此為生，始屬
    相當，此觀刑法上有關常業犯之規定，莫不皆為營利維生自明；本件被告經營影
    音光碟片（ＶＣＤ、ＤＶＤ）之出租，侵害著作權之影音光碟片僅占其中少部分
    ，是被告主觀上顯無以意圖出租而重製侵害著作權之物為業之意思，客觀上亦無
    法藉此維生，檢察官認被告所為應依著作權法第九十四條常業罪處斷，容有未洽
    ，惟起訴事實相同，爰依法變更起訴法條。其先後多次犯行，時間緊接，所犯構
    成要件相同，顯係基於概括犯意為之，為連續犯，應依刑法第五十六條之規定論
    以一罪，並加重其刑爰審酌被告犯罪動機、目的、手段、所生危害，及被告事後
    坦承犯行等一切情狀，量處如主所示之刑。又被告前未曾受有期徒刑以上刑之宣
    告，其因一時失慮，偶罹刑典，事後已坦承犯行，深具悔意，信其經此刑之宣告
    後，應知所警惕而無再犯之虞，本院因認以暫不執行其刑為適當，爰併予宣告緩
    刑三年，以啟自新。扣案之「恐龍」光碟片十片、「神鬼任務」光碟片二片、「
    傾巢而出」光碟片二片、「扭轉未來」光碟片十片，係被告供犯罪所用之物，且
    係被告所有，應依刑法第三十八條第一項第二款宣告沒收。至會員申請表二張並
    非供被告犯罪所用之物，爰不宣告沒收。
三、公訴意旨另以：被告甲○○明知「絕命追殺令」影片，係屬美商時代華納娛樂公
    司之視聽著作，竟意圖出租營利，基於常業之犯意，未經著作財產權人之同意或
    授權，於民國九十年一月十三日、十四日，在上址店內擅自非法重製該部影音光
    碟片。因認被告此部分亦涉有著作權法第九十四條之以犯同法第九十一條第二項
    之意圖出租而擅自以重製之方法侵害他人之著作財權為常業罪嫌。惟本案不構成
    常業犯，已詳如前述第二點，而按犯著作權法第九十一條之罪，須告訴乃論，著
    作權法第一百條前段定有明文。經查：被告擅自以重製方法侵害「絕命追殺令」
    影片之著作財產權等情，固為被告所不否認，然並未據有告訴權人之合法告訴，
    原應諭知不受理判決，惟此部分若有罪與前開有罪部分即有連續犯之裁判上一罪
    關係，爰不另為不受理之諭知，附此敘明。
據上論斷，應依刑事訴訟法第二百九十九條第一項前段、第三百條，著作權法第九十
一條第二項，刑法第十一條前段、第五十六條、第七十四條第一款、第三十八條第一
項第二款，判決如主文。
中      華      民      國      九十      年      七    月    二十六    日
                                  臺灣高雄地方法院刑事第一庭
                                      法  官     郭佳瑛
右正本證明與原本無異。
如不服本判決，應於判決送達後十日內，向本院提出上訴狀。
                                       書記官    王美玲
中    華    民    國      九十      年      七      月     二十七     日
附錄法條：
著作權法第九十一條
擅自以重製之方法侵害他人之著作財產權者，處六月以上三年以下有期徒刑，得併科
新台幣二十萬元以下罰金。
意圖銷售或出租而擅自以重製之方法侵害他人之著作財產權者，處六月以上五年以下
有期徒刑，得併科新台幣三十萬元以下罰金。


司法院資訊處製作；財團法人民間司法改革基金會備份。
